【裁判字號】    98,交聲,243
【裁判日期】    980813
【裁判案由】    聲明異議
【裁判全文】
臺灣嘉義地方法院交通事件裁定          98年度交聲字第243號
原處分機關  交通部公路總局嘉義區監理所
異  議  人  甲○○
上列異議人即受處分人因違反道路交通管理處罰條例案件，對於
交通部公路總局嘉義區監理所於民國９８年６月８日所為之處分
（原處分案號：嘉監裁字第裁７０－ＭＭ0000000號），
聲明異議，本院裁定如下：
    主  文
異議駁回。
    理  由
一、原處分意旨略以：異議人即受處分人甲○○（下稱異議人）
    於民國９８年５月１日９時８分許，駕駛車牌號碼ＯＱ－４
    ９３５號之自用小客車，行經設有燈光號誌管制之臺南縣縣
    道１７８線與國道３號高速公路善化交流道南下匝道交岔路
    口（下稱系爭路口），於燈光號誌顯示為紅燈時闖越該路口
    ，而經該處設置之科學儀器拍照採證，經原舉發機關臺南縣
    警察局逕行舉發，經異議人向原處分機關表明為駕駛人並提
    出陳述，嗣經原舉發機關函覆後，原處分機關認異議人確有
    「駕車行經燈光號誌管制之交岔路口闖紅燈」之違規事實，
    於民國９８年６月８日依道路交通管理處罰條例第５３條第
    １項、同條例第６３條第１項及違反道路交通管理事件統一
    裁罰基準表以嘉監裁字第裁７０－ＭＭ0000000號裁
    決書裁處異議人罰鍰新臺幣２７００元及記違規點數３點等
    語。
二、聲明異議意旨略以：異議人於上揭時日，駕駛車牌號碼ＯＱ
    －４９３５號之自用小客車行經系爭路口時，從後視鏡觀察
    救護車距離約５０－１００尺，隨即讓道，但車內縱有照相
    機亦不及拍照存證；舉發機關所提供之採證照片，攝相範圍
    太小，故未能顯現後方之救護車輛等，請求法院撤銷原處分
    云云。
三、按汽車駕駛人，行經有燈光號誌管制之交岔路口闖紅燈者，
    處新臺幣１８００元以上５４００元以下罰鍰，又汽車駕駛
    人有第５３條情形者，除依原條款處罰鍰外，並予記點數３
    點，道路交通管理處罰條例第３５條第１項、第６３條第１
    項第３款定有明文。
四、經查，異議人有於上揭裁決書所載之時間，駕駛車牌號碼Ｏ
    Ｑ－４９３５號之自用小客車行經系爭路口時，於燈光號誌
    顯示為紅燈時，應停而未停，而經設置於該處之科學儀器拍
    照採證，嗣經原舉發機關舉發後，原處分機關認異議人有「
    駕車行經燈光號誌管制之交岔路口闖紅燈」之違規事實而裁
    決異議人罰鍰及記違規點數處分等情，有臺南縣警察局舉發
    違反道路交通管理事件通知單、上揭字號裁決書、採證照片
    等附卷可稽，異議人就此復無爭執，堪認為真實；異議人雖
    以上揭聲明異議意旨所示之事由而認其闖越紅燈係有正當事
    由；惟查：
(一)依採證照片所示該時系爭路口尚有自用小客車、機車各一停
    等紅燈，經本院囑咐原舉發機關查證該二駕駛人身分，並經
    警詢問該二駕駛人當日於系爭路口停等紅燈時，是否見有救
    護車經過乙事，該二駕駛人皆稱無印象等情，有原處分機關
    ９８年７月１４日南縣警交字第０９８００２７９８５號函
    所附之車籍查詢－基本資料詳細畫面及調查筆錄附卷可稽。
(二)再查，依上揭函文所示，系爭路口燈光號誌之紅燈秒數為４
    ７秒，異議人係於燈光號誌顯示為紅燈後２７．５秒超越系
    爭路口停止線，亦可推知該救護車如係於該燈光號誌顯示為
    紅燈超越系爭路口停止線，則亦應遭該科學儀器拍照採證，
    然該日並無救護車通過系爭路口遭拍照採證之情形；又依異
    議人之陳述及聲明異議所稱，當時聽聞後方有救護車聲音，
    其於後照鏡視見救護車（與其）距離約５０－１００公尺，
    則縱以距離為１００公尺計算，該時系爭路口燈光號誌距轉
    為綠燈尚約有１９秒，是如該救護車係於綠燈後始經過該路
    口，則該救護車之每小時車速應低於１８．９公里，此一行
    車速度顯與經驗法則不符；縱退步言之該救護車確以前極慢
    且與一般人經驗及印象相違之車速趕赴待援現場，則另二停
    等之駕駛人應對此一鮮見之狀況留下深刻印象，不至於接受
    警方詢問時均稱對當日有無救護車行經系爭路口乙事無印象
    。
(三)又本件係經科學儀器採證，依採證照片顯示異議人於系爭路
    口燈光號誌顯示為紅燈時駕車超越停止線，確有道路交通管
    理處罰條例第５３條第１項之違規無誤，且本件亦無其他事
    證可認舉發機關員警有冒行政懲處及刑事訴追之險而設局誣
    陷異議人之情事，前揭函文所載之該燈光號誌紅燈秒數及採
    證底片並無救護車行經之攝像等詞應可推定為真，異議人所
    稱係為讓道予救護車通過而於系爭路口闖越紅燈之詞，除無
    實證外，亦與經驗法則有違，自難憑採。
五、綜上所述，異議人確有上開違規行為，又原處分機關依道路
    交通管理處罰條例第５３條第１項、違反道路交通管理事件
    統一裁罰基準及處理細則及違反道路交通管理事件統一裁罰
    基準表所載之裁罰標準之相關規定，裁處異議人２７００元
    之罰鍰，並依道路交通管理處罰條例第６３條第１項第３款
    之規定，記違規點數３點，亦核無違誤，是本件異議自為無
    理由，應予駁回。
據上論斷，應依道路交通管理處罰條例第８７條第２項，道路交
通案件處理辦法第１９條，裁定如主文。
中    華    民    國    98    年    8     月    13    日
                  交通法庭    法  官  許兆慶
上列正本證明與原本無異。
如不服本裁定，應於裁定送達後5日內，向本院提出抗告狀（應
附繕本）。
中    華    民    國    98    年    8     月    13    日
                              書記官  林金福


司法院資訊處製作；財團法人民間司法改革基金會備份。
